臺灣高等法院交通法庭判決　　　　　　　　　　　九十一年度交上易字第四八四號
　　上　訴　人　臺灣桃園地方法院檢察署檢察官
　　被　　　告　乙○○
右上訴人因被告過失傷害案件，不服臺灣桃園地方法院九十一年度交易字第九九號，
中華民國九十一年十月二十五日第一審判決（起訴案號：臺灣桃園地方法院檢察署九
十年度偵字第二０三一一號）提起上訴，本院判決如左：
    主  文
上訴駁回。
    理  由
一、公訴意旨略以：被告乙○○於民國九十年七月十二日下午，駕駛車號ＡＫ－七０
    七八號自用小客車，沿桃園縣平鎮市○○路往中豐路方向行駛，理應注意駕駛人
    應注意車前狀況，隨時採取必要之安全措施，且在市區道路，時速不得超過四十
    公里之規定，而依當時情形，又無不能注意之情事，竟疏於注意，於當日下午六
    時十分許，通過中庸路、上海路交岔路口時，未注意車前狀況並以時速約六十公
    里之速度行駛，撞及由告訴人甲○○所騎駛之車號ＡＸＨ－九００號沿平鎮市○
    ○路行駛之機車，致甲○○人車倒地，受有右大腿挫傷並血腫、全身多處擦傷等
    傷害，因認被告乙○○涉有刑法第二百八十四條第一項前段之過失傷害罪嫌云云
    。
二、又犯罪事實之認定，應憑真實之證據，倘證據是否真實尚欠明確，自難以擬制推
    測之方法，為其判斷之基礎；而認定犯罪事實之證據係指足以認定被告確有犯罪
    行為之積極證據而言，該項證據自須適合於被告犯罪事實之認定，始得採為斷罪
    資料，最高法院五十三年著有臺上字第六五六號、二十九年上字第三一０五號判
    例。且刑事訴訟上證明之資料，無論其為直接或間接證據，均須達於通常一般之
    人均不致有所懷疑，而得確信其為真實之程度，始得據為有罪之認定，若其關於
    被告是否犯罪之證明未能達此程度，而有合理懷疑之存在，致使無從形成有罪之
    確信，根據「罪證有疑，利於被告」之證據法則，即不得遽為不利被告之認定，
    亦有最高法院七十六年度臺上字第四九八六號判例可稽。其以情況證據（即間接
    證據）斷罪時，尤須基於該證據在直接關係上所可證明之他項情況事實，本乎推
    理作用足以確證被告有罪，方為合法，不得徒憑主觀上之推想，將一般經驗上有
    利被告之其他合理情況逕予排除，此觀諸最高法院三十二年上字第六七號自明。
三、訊據被告乙○○固坦稱駕車於前開時、地，與告訴人甲○○騎駛之機車發生碰撞
    使告訴人受有傷害等情不諱，惟堅詞否認過失傷害之犯行，辯稱當時其車行方向
    路口之號誌為綠燈，係告訴人擅闖紅燈致其煞避不及始生車禍，伊並無過失等語
    。
四、經查：
（一）、右揭事發路口係設有時相號誌，事發時運作正常等情，除有警製道路交通事
        故調查報表告一份、車損及現場照片四幀在卷可憑外，並經被告、告訴人及
        證人即處理本件車禍現場之警員謝明炎陳明在卷。
（二）、又本件事發後，被告自小客車右側前、後輪恰壓在中庸路之分向線上，前、
        後輪距中庸路往中豐路方向車道之路邊矮草欉前緣各為八‧七公尺、八‧二
        公尺，中庸路為單向二車道，告訴人之機車則倒臥在中庸路往中豐路方向車
        道之分道線上，車頭處留有一道刮地痕，起點約在中庸路往中豐路方向內側
        車道之中間，有前揭卷存道路交通事故調查報告表及車損暨現場照片為證。
        則１、該刮地痕起點為機車倒地處，據此自可認係二車碰撞處，２、又被告
        自小客車右側前、後輪距中庸路往中豐路方向車道之路邊矮草欉前緣既各為
        八‧七公尺、八‧二公尺，且路邊矮草欉前緣與路面邊線猶有一段距離，二
        車碰撞處既在刮地痕起點即中庸路往中豐路方向內側車道之中間，因之，扣
        除該處與分向線之距離二公尺，縱以最大可能性估計，堪認告訴人由上海路
        之路口前緣以迄碰撞處之車行距離不超過七公尺。３、另查，告訴人於警訊
        陳明當時其車速為時速二十至三十公里等語（見偵卷第八頁筆錄），於偵查
        及原審審理時則稱約三、四十公里等語（見偵卷第二四頁反面，原審九十一
        年三月十二日審判筆錄），就時速係三十公里部分，先後所陳一致，堪認屬
        實，依此換算，每秒可前進八‧三三公尺，是以告訴人只須耗時０‧八四秒
        即可自上海路之路口前緣行抵碰撞處。而被告於警訊及偵查中均稱其車速為
        時速六十公里等語（見偵卷第五頁、第二四之一頁筆錄），嗣於原審審理時
        則稱車速為時速五、六十公里等語（見原審九十一年三月十二日審判筆錄）
        ，就時速為六十公里部分，先後所陳無異，可認亦屬真實，據此換算下，每
        秒係行進十六‧六七公尺，０‧八四秒則可前行約十四公尺，易言之，告訴
        人騎車駛抵上海路之路口前緣時，被告距碰撞處即與告訴人之平行直線距離
        約僅為十四公尺。４、另中庸路並非新築成道路，其築成時間應在三年以上
        ，依「一般公路煞車距離、行車速度對照表」所示，築成時間為三年以上之
        乾燥瀝青路面，時速四十公里時之煞車距離為九公尺，另依「汽車行駛距離
        及反應距離一覽表」，時速四十公里時之反應距離為八‧三二公尺，因之，
        在時速四十公里之情況下，煞車及反應距離共為十七‧三二公尺，易言之，
        即發現異狀時，被告與告訴人之平行直線距離尚有十七‧三二公尺，可及時
        將車煞住而不致發生車禍。茲告訴人駛抵上海路之路口前緣時，被告與告訴
        人之平行直線距離僅有十四公尺，由是可徵縱令被告係依該路段規定之限速
        時速四十公里行車，且於告訴人駛抵路口前緣之際即發現其欲騎車續行進入
        路口，依然無法及時將車煞停而避免本件車禍之發生，從而其超速駕車之行
        為顯非本件車禍發生之原因，進言之，即欠缺因果關係，自更遑論有此疏失
        之情事可言。５、再者，告訴人自騎車進入路口之前，被告客觀上顯無從確
        知而為必要之防範措施，因之，亦未能認定被告於十七‧三二公尺以上之遠
        距時，客觀上及主觀上已「應且能」預見告訴人之行進動態，然其竟怠於注
        意及此致己陷於煞停不及之狀態，是亦無以認定被告有疏未注意車前狀況之
        過失。６、在查告訴人迭指陳被告闖紅燈云云，然告訴人之指訴旨在使被告
        受刑事訴究，是以所指之內容與其本身顯有重大利害關係，因之，所訴各節
        是否平允盡實，毫無任何匿飾增減虛誇之虞，自須仍有其他積極證據可佐告
        訴人指訴之真實性方足為憑，惟此除告訴人之片面指訴外即無任何證據為佐
        ，則其指訴是否為真，即乏憑恃，非可遽信；７、況經原審將被告送請測謊
        ，因被告「稱其未闖紅燈，經測試因膚電效應不明確」，測試結果不能研判
        ，有法務部調查局測謊報告書一份在卷可參，自無從採為不利於被告之認定
        。
五、原審因為被告無罪之判決，洵無不當，公訴人上訴意旨略以：本件被告乙○○確
    係以時速約五、六十公里之速度超速行駛，業據被告乙○○自承。姑且不論車禍
    係由何方闖越紅燈造成，然市區○○○○○路口號誌燈變換時，多數車輛仍在路
    口行駛，甚或號誌變換後仍有車輛為圖一時之快而闖越，此應為汽車駕駛人所明
    知，故車輛行經市區路口本就應注意慢行，以免撞及其他車輛，而非有通行權之
    一方即可無視其他車輛之行駛，任意加以撞擊。本件被告駕車行經路口應減速慢
    行，如以低於時速四十公里之速度行駛，應可即時煞停，而避免車禍發生，然被
    告竟加速行駛，渠有應注意而不注意之過失甚明。又車禍發生在十字路口，本就
    係因雙方之車輛均行駛中造成，原審僅以車速之換算，而認被告無法避免車禍發
    生，遽認被告無過失，容有速斷。且以此作為無罪理由，易使多數汽車駕駛人在
    路口發生車禍時，以該理由作為辯詞，進而使一般駕駛人行經路口時不需負任何
    注意義務，恐使車禍發生率提高云云，雖非無見，但道路交通安全規則第一百零
    二條第一項第一款規定：「汽車行駛至交岔路口，其行進、轉彎，應依左列規定
    ：一應遵守燈光號誌：：」，並非減速慢行，上訴意旨顯有誤會，自非有理由，
    應予駁回。
六、被告乙○○受合法傳喚，無正當理由不到庭，爰不待其陳述，逕行判決。
據上論斷，應依刑事訴訟法第三百七十一條、第三百六十八條，判決如主文。
本案經檢察官劉靜婉到庭執行職務。
中    華    民    國    九十一    年      二      月    二十七          日
                              臺灣高等法院交通法庭
                                  審判長法  官  葉  騰  瑞
  法  官  黃  國  忠
                                        法  官  江  國  華
右正本證明與原本無異。
不得上訴。
                                        書記官  王  嗣  瑩
中      華      民      國    九十二    年      三      月      三      日
